臺灣高等法院民事裁定
109年度抗字第1504號
抗  告  人  王婉容  
代  理  人  劉煌基律師
上列抗告人因與相對人謝嘉珊、楊健一、盧立華間塗銷預為抵押
權登記事件，對於中華民國109年9月30日臺灣士林地方法院109
年度補字第657號裁定提起抗告，本院裁定如下： 
    主  文
抗告駁回。
抗告費用由抗告人負擔。
    理  由
一、抗告意旨略以：原裁定參照楊瑞平建築師事務所之評估鑑定
    ，未經伊同意，亦未予伊表示意見之機會，且訴外人樺福建
    設開發股份有限公司（下稱樺福公司）於民國103 年1 月11
    日為訴外人盛德營造股份有限公司（下稱盛德公司）就新北
    市○○區○○段00○000 ○號建物（下稱系爭建物）向新北市淡水
    地政事務所設定預為抵押權登記（103 淡地登字第8390號，
    下稱系爭抵押權），該系爭建物尚未拆除前仍有其價值，且
    已建築至一樓樓版，而地下室之興建費用甚高，乃一般常識
    ，原裁定認系爭建物無交易價值未敘明具體理由。退步言之
    ，如系爭建物無法鑑價評估價值，相對人之訴所得受之利益
    為其土地所有權之完整性，應依土地公告現值計算為新臺幣
    （下同）1億1,468萬7,052元,相對人應繳納第一審裁判費10
    0萬5,113元，尚非無法核定，原裁定自有違誤，爰依法抗告
    ，並聲明廢棄原裁定等語。
二、按訴訟標的之價額，由法院核定。核定訴訟標的之價額，以
     起訴時之交易價額為準；無交易價額者，以原告就訴訟標
    的 所有之利益為準。法院因核定訴訟標的之價額，得依職
    權調 查證據，為民事訴訟法第77條之1 第1 項、第2 項及
    第3 項 所明定。準此，訴訟標的價額之核定，固屬法院職
    權，惟法 院核定該價額並非漫無限制，仍應調查事實，依
    客觀情況定 之。次按因債權之擔保涉訟，以所擔保之債權
    額為準；如 供擔保之物其價額少於債權額時，以該物之價
    額為準。訴訟標的之價額不能核定者，以第466 條所定不得
    上訴第三審之最高利益額數加10分之1 定之，則為民事訴訟
    法第77條之6、第77條之12所明定。
三、經查：
　㈠相對人起訴主張樺福公司於103 年1 月11日以系爭建物為盛
    德公司預為系爭抵押權之登記，嗣盛德公司將之讓與登記予
    抗告人，因系爭建物坐落其等共有之新北市○○區○○段000 地
    號土地（下稱系爭土地）上，致其等無法圓滿行使系爭土地
    所有權，而系爭建物之建造執照已經失效，未來不可能興建
    完成，爰依民法第767條第1 項中段、第184 條第1 項前段
    規定訴請塗銷該預為抵押權登記等語（見原審卷第13-15頁
    ）。相對人上開主張核係就系爭建物所擔保之債權爭執其存
    在與否，自有前揭民事訴訟法第第77條之6規定之適用。
　㈡系爭抵押權預為登記擔保之債權總金額為2億4,470萬元，有
    建物第二類登記謄本可稽（見原審卷第19頁）。又系爭建物
    於100年2月9日前已完成地下二層及地下一層頂版（1樓版）
    之勘驗准予備查，惟其建築執照已於101年12月29日失效，
    有新北市政府工務局103年2月5日北工施字第1030164002號
    函可考（見同上卷第24、25頁），是系爭建物尚未建築完成
    ，堪予認定。關於系爭建物之價值，相對人依原法院之諭知
    陳報楊瑞平建築師事務所之系爭土地上結構體建造價格概估
    及建議，其意見略以：依現場判斷，已完成地下一層及地下
    二層之初步結構體施工，尚未完成隔間施作及水泥粉光、防
    水與油漆等工程，目前該結構體建築執照已經過期需重新申
    請，且已施作10多年，由於現場沒有保護設施，長期日曬雨
    淋，造成植物到處攀爬生長，且現況鋼筋裸露鏽蝕屬無法使
    用之狀態，建議應拆除重建等語（見同上卷第187-195頁）
    ，核其內容及所附之現場照片，尚無不合事理之情，堪認可
    採。是依系爭建物僅完成地下一、二層之結構體，且其現況
    已達應拆除重建等情，雖非全無交易價值，惟應認在客觀上
    已失正常交易價值，原法院依上開證據調查結果，認系爭建
    物已屬客觀上不能依民事訴訟法第77條之1第2項規定核定訴
    訟標的價額，應依同法第77條之12規定以同法第466 條所定
    不得上訴第三審之最高利益額數加10分之1 即165 萬元定其
    價額，又系爭建物165萬元之價額顯少於債權額2億4,470萬
    元，原裁定因而核定本件訴訟標的價額為165萬元，即無違
    誤。
　㈢抗告人雖稱前揭楊瑞平建築師事務所估價前未經其同意，事
    後未予其表示意見云云，惟查，法院因核定訴訟標的之價額
    ，本得依職權調查證據，已如前述，是原審命相對人陳報系
    爭建物價值（見原審卷第183頁），並經審酌後採取相對人
    所提該報告之意見，即無何違誤可言。抗告人另稱應依相對
    人就系爭土地所有權之利益計算本件訴訟標的價額云云，惟
    本件核屬民事訴訟法第77條之6所定「因債權之擔保涉訟」
    之情形，已如前述，自應適用該條規定，是抗告人此部分所
    辯亦非可採。
　㈣綜上所述，抗告意旨指摘原裁定不當，聲明廢棄，非有理由
    ，應予駁回。
四、爰裁定如主文。
中　　華　　民　　國　　109 　年　　11　　月　　30　　日
                  民事第二十二庭
                      審判長法  官  張靜女
                            法  官  葉珊谷
                            法  官  范明達
正本係照原本作成。
本裁定除以適用法規顯有錯誤為理由外，不得再抗告。如提起再
抗告，應於收受送達後10日內委任律師為代理人向本院提出再抗
告狀。並繳納再抗告費新臺幣１千元。
中　　華　　民　　國　　109 　年　　12　　月　　1 　　日
  　　　　　　　　　　　　　書記官  余姿慧